臺灣彰化地方法院交通事件裁定　　　　 94年度交聲字第258號
移送機關　　交通部公路總局臺中區監理所彰化監理站
受處分人　　順岱交通有限公司
法定代理人　張嘉玉
上列受處分人因違反道路交通管理處罰條例案件，對於交通部公
路總局臺中區監理所彰化監理站中華民國94年5月27日所為之裁
決（彰監四字第裁64—I00000000號裁決書），聲明異議，本院
裁定如下：
    主  文
異議駁回。
    理  由
一、本件聲明異議意旨略以：車牌號碼7J-412號營業用大貨車係
    靠行於異議人公司之車輛，異議人與汽車駕駛人李金賀早已
    終止靠行契約關係，並將牌照繳（註）銷，駕駛人李金賀仍
    違規駕車，且避不見面，今違規之罰鍰逕向異議人催討，實
    難甘服，又舉發員警未能有當場將違規車輛禁止行駛及移置
    保管沒入之舉，亦徒增異議人困擾，為此爰聲明異議請求撤
    銷原處分云云。
二、原處分機關即交通部公路總局台中區監理所彰化監理站處分
    意旨略以：本案係彰化警察局二林分局舉發汽車駕駛人李金
    賀駕駛車號7J－412 號營業用大貨車，於民國90年3 月27日
    11時40分許，行經彰化縣芳苑鄉○○路口時，因「未依規定
    懸掛號牌」違規，經原處分機關查證違規屬實，認有道路交
    通管理處罰條例第12條第1 項第7 款、第2 項之情形，嗣於
    94年5 月27日號以彰監四字第裁64—I00000000 號裁決書裁
    處罰鍰汽車所有人順岱交通有限公司（以下簡稱順岱公司）
    新台幣（下同）7,200 元，並吊銷牌照，逾期則依裁決書處
    罰主文規定裁處在案。
三、按汽車號牌每車兩面，應正面懸掛於車輛前後端之明顯適當
    位置，道路交通安全規則第11條第1項第1款定有明文。違反
    者，依道路交通管理處罰條例第12條第1項第7款及同條第2
    項規定處汽車所有人3600元以上7200元以下罰鍰，並號牌吊
    銷（該條款業於91年9月1日修訂為處汽車所有人3600元以上
    10800 元以下罰鍰）。次按經營汽車運輸業，應依法規規定
    之要件申請核准籌備，且經核准籌備之汽車運輸業，應自核
    准之日起，6 個月內籌備完竣。汽車運輸業應於籌備期間依
    法辦理公司或商業登記，並報請該管公路主管機關核准發給
    汽車運輸業營業執照及公路汽車客運業之營運路線許可證後
    ，方得開始營業或通車營運，公路法第37條、第38條及第39
    條第1 、2 項定有明文。而汽車運輸業應對所屬車輛、駕駛
    人及僱用之從業人員應負管理責任，汽車運輸業管理規則第
    19條亦有明定。可知，由於汽車運輸業以汽車經常性在道路
    上行駛而經營其業務，為確保其他用路人之安全，乃須對於
    其營業用車輛之狀態、駕駛人之資格及營業方式等事項為較
    嚴謹之管理，是公路主管機關為統一管理汽車運輸業，乃在
    公路法中就汽車運輸業之設立及經營訂定規範，一般自然人
    非經相關設立程序，依法不能經營汽車運輸業，而依道路交
    通安全規則第9 條第1 項及交通部之核定，汽車依其種類及
    自用、營業用之不同，核發不同型式、顏色及編號之號牌，
    其中營業大貨車（包括貨運曳引車）牌照顏色為綠底白字，
    自用大貨車（包括自用曳引車）則為白底綠字，僅有經營汽
    車運輸業者才能申領營業大貨車之牌照，易言之，大貨車之
    所有人必須是汽車運輸業者，主管機關方會核發營業大貨車
    之牌照，並辦理新領牌照登記，是營業大貨車之所有人均應
    為汽車運輸業者，故讓汽車運輸業者即是營業大貨車之所有
    人，同時負擔公路法中對汽車運輸業及道路交通安全規則中
    對汽車所有人所課之義務（如定期驗車、維持汽車可安全行
    駛狀態等），而主管機關就前揭法規所規定之義務，只須針
    對汽車運輸業者即營業大貨車之登記所有人為管理即可，此
    實為前開法規之立法目的，是雖汽車運輸業者於「靠行」契
    約關係中，其並非民法上之「汽車所有人」（蓋此時原車輛
    所有人並無實際移轉所有權之意思，而係礙於法令規定，將
    車輛登記於汽車運輸業者名下），然基於前揭監督管理之目
    的，仍應認汽車運輸業者即係道路交通管理處罰條例所謂之
    「汽車所有人」，並得為裁罰之客體，合先敘明。
四、又按，行政罰因以行政義務之違反，為其可罰性之依據，而
    於責任要件上無刑事制裁法以處罰故意犯為原則、處罰過失
    犯為例外理論之適用，亦未設類似刑法關於過失犯之處罰，
    以法律有明文規定者為限之法文，惟此非謂行政罰不以有責
    性為主觀要件，蓋其處罰仍帶有對於違反行政義務之不法行
    為加以非難、制裁之內涵，自以行為人之行為出於故意或過
    失為必要；但應受行政罰之行為，僅須違反禁止規定或作為
    義務，而不以發生損害或危險為其要件者，推定為有過失，
    於行為人不能舉證證明自己無過失時，即應受處罰，此觀諸
    司法院大法官會議釋字第275 號解釋文內容即明。再經營汽
    車運輸業者，非僅提供號牌，坐收靠行費用牟利而已，對所
    屬車輛及其駕駛人猶應負管理責任，此為汽車運輸業管理規
    則第19條所明定；準此，關於駕駛業務之執行，汽車運輸業
    者對於以自備車輛靠行經營之大貨車駕駛人，應盡管理之注
    意義務，即須督促、確保駕駛人於執行業務時務必遵守相關
    法令，倘駕駛人有違反道路交通管理處罰條例應處罰汽車所
    有人之行為，除汽車運輸業者能證明其監督未疏懈而就違規
    行為之發生無何可歸責之事由外，要難謂無過失，即應受罰
    ，無恣意引用道路交通管理處罰條例第85條第2 項規定卸責
    之餘地，亦先予敘明。
五、經查：本件異議人即受處分人順岱公司名下所有之車牌號碼
    7J-412號營業用大貨車，於90年3 月27日11時40分許，行經
    彰化縣芳苑鄉○○路口時，因未懸掛號牌而仍違規行駛於公
    路，為警攔檢而當場掣單舉發等情，為異議人所不爭執，並
    有彰化縣警察局彰警交字第I00000000 號舉發違反道路交通
    管理事件通知單1 紙附卷可稽，此部分事實應堪認定。異議
    人雖以前詞置辯，然查7J-412號之牌照係於91年1 月16日，
    始因未依期限參加定期檢驗，而由監理機關逕予註銷牌照，
    異議人公司並未曾主動辦理註銷或繳銷上開7J-412號牌照，
    此有汽車車籍查詢表1 紙在卷可按，是異議人辯稱：駕駛人
    李金賀明知上開牌照已註（繳）銷而仍駕駛云云，顯有不實
    ；又異議人另辯稱：違規當時，伊已終止靠行契約云云，然
    其法定代理人於本院訊問時已自承尚未與李金賀終止契約（
    參本院訊問筆錄第2 頁）；況汽車運輸業者遇靠行車輛行方
    不明，逾期定檢不返，可向警察機關報失蹤協尋，復持該報
    請「協尋」之證明至監理機關，經監理機關查明該車確屬已
    逾期檢驗者，即會通知協尋證明上所列之駕駛人請其於二週
    內將車輛送檢，屆期如車輛仍未依規定期限前來檢驗，即可
    依法註銷牌照（參本院94交聲字第24號裁定所引之交通部公
    路總局台中區監理所彰化監理站94年5 月10日中監彰字第09
    40010882號函暨所檢附之交通部函），是縱異議人有無法確
    實督促駕駛人於執行業務時遵守相關法令規定之情事，其亦
    應依法註銷牌照，而非任由駕駛人隨意違規駕駛該車。查異
    議人明知李金賀自89年4 月25日即未參加車輛定期檢驗，並
    積欠異議人諸多費用，然其僅於89年6 月20日以存證信函向
    李金賀催繳費用，嗣迄90年12月24日始再以存證信函催促李
    金賀出面解決驗車及欠稅費之問題，惟均未採取更積極有效
    之方式（如前述之協尋、註銷牌照等）解決該問題，有存證
    信函2 份在卷可參，故異議人顯有未善盡監督管理義務情事
    ，要難謂其全無任何過失，揆諸前揭說明，異議人自依法擔
    負本條汽車所有人之責任，否則，無異使對汽車運輸業者特
    別為管理之立法規範形同具文；至異議人併以發員警於取締
    時未能對汽車駕駛人李金賀之違規車輛禁止行駛並當場移置
    保管之舉為由，聲明異議部分，查本件舉發時前開車輛之號
    牌尚未經註銷，舉發員警係以道路交通管理處罰條例第12條
    第1 項第7 款之事由舉發違規，依同條第2 、3 項之規定，
    本無將違規車輛移置保管及沒入之規定，是異議人前揭所指
    尚屬無據，況此亦與本件事實之認定無關。從而，異議人前
    揭所辯均無足憑採。綜上所述，原處分機關爰依道路交通安
    全管理條罰條例第12條第1 項第7 款、同條第2 項及違反道
    路交通管理事件統一裁罰標準及處理細則等規定，科處汽車
    所有人即異議人7200元之罰鍰，核無違誤，異議人上開異議
    ，為無理由，應予駁回。
六、據上論斷，應依道路交通案件處理辦法第19條，裁定如主文
    。
中　　華　　民　　國　　94　　年　　7 　　月　　8 　　日
                  交通法庭   法  官  吳  永  梁
以上正本證明與原本無異。
如不服本裁定，應於裁定送達後5 日內向本院提出抗告狀 (須附
繕本)。
中　　華　　民　　國　　94　　年　　7 　　月　　12　　日
                             書記官  陳  美  敏
